【裁判字號】    88,訴,1
【裁判日期】    890128
【裁判案由】    違反藥事法
【裁判全文】
福建金門地方法院刑事判決                              八十八年度訴字第一號
    公  訴  人  福建金門地方法院檢察署檢察官
    被      告  甲○○
右列被告因違反藥事法案件，經檢察官提起公訴（八十七年度偵字第二六０號），本
院判決如左：
    主  文
甲○○無罪。
    理  由
一、公訴意旨略以：甲○○於民國八十五年七月間，在其金門縣金沙鎮洋山四八號住
    處臥室內，明知甲基安非他命為禁藥，非法轉讓予丙○○供其吸用乙次；嗣又連
    續於八十七年間，在金沙鎮田墩海堤及前揭住處，非法轉讓安非他命供丙○○吸
    用約五次；又於八十六年間，在前揭同一住所，非法轉讓甲基安非他命予乙○○
    供其吸用乙次，嗣為警查獲始揭上情，因認被告嫌連續違反藥事法第八十三條
    第一項轉讓禁藥罪嫌等語。
二、按犯罪事實應依證據認定之，無證據不得推定其犯罪事實；不能證明被告犯罪者
    ，應諭知無罪之判決，刑事訴訟法第一百五十四條、第三百零一條第一項分別定
    有明文。又所謂認定犯罪事實之證據，係指足以認定被告確有犯罪行為之積極證
    據而言，如未發現相當證據，或證據不足以證明，自不能以推測或擬制之方法，
    以為裁判基礎。又認定不利被告之事實，需依積極證據，茍積極證據不足為不利
    於被告事實之認定時，即應為有利於被告之認定，更不必有何有利之證據；合先
    敘明。
三、查証人丙○○於偵查中証述：「我第一次是在甲○○家中食用，並由甲○○提供
    安非他命供我食用：：我曾跟他一起做水泥工，以所得之工資向他換取，大約換
    取五次，每次為可吸食二次之量。我最近一次為八十七年六月間在金沙鎮田墩海
    堤甲○○所有車上換取，約二次之吸食量」云云；証人乙○○則於八十七年六月
    三日警訊時稱：「我在八十六年間，曾在甲○○洋山四六號住宅臥室內吸食安非
    他命一次」云云，公訴人據上揭二人証詞，因認被告甲○○嫌連續違反轉讓禁
    藥罪嫌；惟查被告甲○○堅決否認有轉讓安非他命之犯行，於第一次警訊時即辯
    稱：「丙○○不是隨我作水泥工，他是我父親王振華僱用的工人，每日工資約為
    新台幣一千四百元。我並沒有以他的工資抵換給他安非他命。是我們二人共同出
    資購買使用。丙○○因沒有錢，由我先支出所欲購買安非他命之價錢，待丙○○
    發工錢時他再將欠我的錢還我：：：我們每次各出新台幣二千五百元，合計五千
    元，購買小封口塑膠袋裝二分之一之量，實際重量多少我不清楚，購得後我們二
    人再平分。每次購買安非他命都是由我先出資，待他領工錢時再還給我」等語；
    於檢察官偵查時亦辯稱：「八十五年間，我們二人（指與丙○○）一起作水泥工
    ，在我們工地的工寮即洋山二十八號。我們一起拿錢向別人購買（安非他命）四
    、五次：：」等語；在本院審理中亦堅稱：「我們二人都有吸。一起出錢去買，
    各出二千五百元。」等語，經查其前後供述尚屬一致，始終供陳係二人合資購買
    ，並無轉讓之情形。而就八十五年七月之轉讓犯行，則辯稱：「那次是我吸食之
    後上廁所時放在外面，他（指丙○○）自己拿去吸的。我沒有叫他吸。那次我還
    罵他，叫他不要吸」等語。質諸証人丙○○於審理中亦証稱：「我們共同出資購
    買。我意思是作工拿工錢給他，共同出資購買，跟他一起吸。（八十五年七月那
    次）是我在他家，看到安非他命在那裡，我就拿起來吸食，甲○○沒教我吸，也
    沒叫我吸，我當時是趁他不注意時吸的，其實那東西是他的，我是事後才跟他說
    的。事後甲○○也叫我不要吸。在警訊中所說是誤會」等語，與其先前於偵查中
    指述：第一次是在甲○○家中吸用，並由甲○○提供及「以所得之工資向他換取
    」云云，有相當出入；是証人之供述前後不一，究以何者為可信，自須綜觀其前
    後之供詞、為証時之言行舉止、態度及犯罪之情節以為斷。經查証人丙○○於本
    院訊問時陳稱「在警訊中所說是誤會」一語時，情意真摰；而被告及証人丙○○
    當時既均為水泥工人，且均係由被告之父僱用以領取工資，收入非高，而安非他
    命則價值匪淺，衡情若非共同出資購買，料無由甲○○連續提供丙○○無償吸用
    之理；且丙○○所謂「以所得之工資換取」與甲○○所謂「每次購買由我先出資
    ，待他領工錢時再還給我」間，僅有出資時點上之不同，尚不得謂非屬合資；且
    既屬合資購買安非他命，即無「轉讓」可言，是認被告之辯詞及証人丙○○在審
    理中之最後一次証詞應屬可信，而丙○○所稱「在警訊中所說是誤會」一語，堪
    認為真實。
四、又証人乙○○固於警訊時証稱：「我在八十六年間，曾在甲○○洋山四六號住宅
    臥室內吸食安非他命一次」云云，惟查乙○○於檢察官偵查中未經傳喚訊問，故
    本部分証據除上揭警訊中一語外，其他尚乏積極証據足証被告甲○○有何轉讓犯
    行。經傳喚証人乙○○到庭訊問，証人証詞語意又明顯難以連貫，先供稱：「我
    在警訊中所述是亂講的」等語；又稱「我是用五千元及七千元向甲○○購買的」
    云云；嗣後又稱：「我頭上有三個角，後腦有三個瑩幕，一直著我不讓我講」
    云云；經質諸護同証人到庭之母陳秀枝証稱：証人已有好幾年之精神病史，八十
    七年間最為嚴重，同年十月左右，已在台北市立療養院治療二個月，尚未痊癒。
    目前尚有幻視、幻聽之症狀，如：常看到劉邦友及彭婉如吵架等語；足証証人乙○○之精神狀態至遲於八十七年間已異於常人，其於當時在警訊中及本院審理時
    之証詞均無証明力，並無証據價值，均不足採為被告有罪之積極証據甚明。
五、按「明知為禁藥而轉讓」或「轉讓第二級毒品者」，藥事法及八十七年五月二十
    日修正後公佈施行之毒品危害防制條例均分別定有明文。惟所謂轉讓者，須有明
    知為毒品而仍無償讓與之故意，始足當之，其因過失而未加管理，雖經他人自行
    取用，既無轉讓之故意，法又無處罰過失轉讓之明文，即尚不得遽以上開轉讓罪
    名相繩。而被告及丙○○既係共同出資購買，其間之交付行為即不得論以轉讓；
    另一証人乙○○之証言又無証明力，其他又無積極証據足資証明被告另有何公訴
    人所指之轉讓禁藥或毒品犯行，揆諸首揭法條，自應為無罪之判決，以免冤抑。
    據上論斷，依刑事訴訟法第三百零一條第一項，判決如主文。
本案經檢察官謝榮林到庭執行職務
中      華      民      國      八十九      年      一    月    二十八  日
                                      福建金門地方法院刑事庭
                                                法  官  楊  台  清
右正本證明與原本無異。
如不服本判決，應於判決送達後十日內，向本院提出上訴狀。
                                                書記官  董  培  祥
中      華      民      國      八十九      年      一    月  二十八    日


司法院資訊處製作；財團法人民間司法改革基金會備份。
